臺灣高等法院民事判決
109年度重上字第850號
上  訴  人  陳怡伶  
訴訟代理人  李漢中律師
            何姿穎律師
            陳漢笙律師
被  上訴人  徐立德  
訴訟代理人  楊晴翔律師
            吳蕙蓉律師
            童兆祥律師
            邱亮儒律師
            陳思穎律師

上列當事人間請求回復原狀等事件，上訴人對於中華民國109年9
月30日臺灣新北地方法院109年度重訴字第337號第一審判決提起
上訴，並為訴之減縮，本院於110年5月12日言詞辯論終結，判決
如下：
    主      文
上訴駁回。
第二審訴訟費用由上訴人負擔。
    事實及理由
壹、程序方面：
    按第二審訴之變更或追加，非經他造同意不得為之，但請求
    之基礎事實同一者，或擴張或減縮應受判決事項之聲明者，
    不在此限，民事訴訟法第446條第1項、第255條第1項第2款
    、第3款分別定有明文。查上訴人於原審係求為命被上訴人
    拆除位於新北市○○區○○○路0段000號12樓及13樓之電梯、斜
    坡設施(下合稱系爭電梯設施)及清除屋內廢棄物，經原審判
    決駁回其訴，上訴人不服提起上訴。嗣於本院請求命被上訴
    人拆除系爭電梯設施，經核上開聲明變更部分，應屬減縮應
    受判決事項之聲明，應予准許。
貳、實體方面：
一、上訴人主張：門牌號碼新北市○○區○○○路0段000號12樓及13
    樓之房屋(下稱系爭建物)係兩造共有，被上訴人於民國105
    年間，竟未徵得伊同意，擅自拆除系爭建物內之原有螺旋梯
    ，另雇請工人安裝系爭電梯設施，被上訴人無權占有系爭建
    物，受有相當於租金之不當得利，致伊受有損害等情，爰依
    民法第767條第1項中段、第821條、第179條、第184條第1項
    前段、第213條第1、3項規定，求為命被上訴人拆除系爭電
    梯設施，並將系爭建物返還予兩造，及給付伊新臺幣(下同)
    500萬元，暨自105年7月1日起至返還系爭建物之日止，按月
    給付10萬元本息(上訴人逾上開範圍請求部分，未繫屬本院
    ，不予贅述)。
二、被上訴人則以：系爭電梯設施係經上訴人同意始為施作，且
    與系爭建物之裝潢工程同時施工，伊於施工期間，已因兩造
    之婚姻問題搬離系爭建物，與伊子同住迄今，故系爭電梯設
    施施工與系爭建物之裝潢工程均由上訴人負責主導規劃，並
    經其同意工人始得進入室內施工。又系爭建物自伊搬離以來
    ，皆由上訴人單獨管理使用，伊並未受有相當於租金之不當
    得利等語，資為抗辯。
三、原審判決駁回上訴人之訴及假執行之聲請。上訴人不服提起
    上訴，並減縮聲明：(一)原判決關於駁回上訴人後開第二項
    之訴部分及該部分假執行之聲請，暨該部分訴訟費用之裁判
    均廢棄。(二)上開廢棄部分，⒈被上訴人應拆除系爭電梯設
    施；⒉被上訴人應給付上訴人500萬元；⒊被上訴人應將系爭
    建物返還予兩造；⒋被上訴人應自105年7月1日起至返還系爭
    建物之日止，按月給付上訴人10萬元，及自原審起訴狀繕本
    送達翌日起，至清償日止，按年利率百分之五計算之利息。
    (三)願供擔保，請准宣告假執行。被上訴人答辯聲明：(一)
    上訴駁回。(二)如受不利益判決，願供擔保請准宣告免為假
    執行。
四、上訴人主張被上訴人雇請工人在系爭建物內安裝系爭電梯設
    施，有電梯設備材料買賣安裝合約書暨照片在卷可憑(見原
    審重司調卷第37-45頁)，且為被上訴人所不爭執(見本院卷
    第229頁)，堪信為真正。上訴人請求被上訴人應將系爭電梯
    設施拆除，並將系爭建物返還予兩造，併請求相當於租金之
    不當得利及所受損害，則為被上訴人否認，並以前詞置辯。
    茲就兩造爭點論述如下：　　
(一)按主張法律關係存在之當事人，須就該法律關係發生所須具
    備之特別要件，負舉證責任，苟未能舉證證明，即應承擔不
    利益之結果，此乃舉證責任分配之法則(最高法院106年台上
    字第355號民事判決參照)。是上訴人以侵權行為為原因，請
    求回復原狀或賠償損害者，應就其權利被侵害之事實負立證
    之責。
(二)上訴人主張被上訴人未經其同意，擅自定作系爭電梯設施云
    云，固據其提出系爭建物謄本、系爭電梯安裝合約書、系爭
    建物現場照片等為憑(見原審重司調卷第19-21頁、第37-93
    頁)。惟審諸兩造間之LINE對話紀錄，可知上訴人於105年6
    月23日通知被上訴人之司機，系爭建物內原有螺旋梯已為拆
    除，並要求被上訴人司機將拆除照片交予被上訴人查看；於
    同年8月27日，上訴人對於系爭電梯之合約未檢附施工圖頗
    有微詞，並表示其所要求之TRX裝置未註記在合約中，其亦
    向上訴人告稱電梯造型牆屬裝潢施工項目之一；於同年9月2
    日，上訴人向被上訴人表示其建議電梯更改地方，已有大略
    概念圖，比原來位置好太多；於同年10月1日，上訴人則向
    被上訴人抱怨電梯工程未照原合約施作，且通知被上訴人關
    於違約情形等情(見原審卷第117頁、第123-133頁)，堪認系
    爭電梯設施自施作時起迄至完工，上訴人從未為反對之意思
    表示，甚且給予更改裝置地點之意見。再審酌系爭建物之大
    門有保全人員看守，進入電梯需以磁卡感應，乃為上訴人所
    自承在卷(見本院卷第200頁)，則系爭電梯設施自105年6月
    起開始施工迄至10月初完工，歷時約3個月餘，若無徵得上
    訴人之同意，施工人員又豈能任意進出系爭建物進行電梯工
    程，況上訴人於另案(本院108年度家上字第77號案件)主張
    「若非替上訴人(按指本件被上訴人)身體與行動著想，是捨
    不得換掉的(按指螺旋梯)」等語(見原審卷第157頁)，益徵
    上訴人對於安裝系爭電梯設施非但於事前已為知情，且有同
    意施作。則上訴人主張被上訴人未經其同意擅自拆除原有螺
    旋梯，安裝系爭電梯設施云云，即無足取。
(三)綜上，上訴人既同意被上訴人僱請工人安裝系爭電梯設施，
    其以被上訴人未徵得其同意為由，請求被上訴人拆除系爭電
    梯設施，並將系爭建物返還予兩造，且求為命被上訴人賠償
    500萬元及按月給付10萬元本息相當於租金之不當得利，自
    均屬無理由，不應准許。　　　
五、綜上所述，上訴人依民法第767條第1項中段、第821條、第1
    79條、第184條第1項前段、第213條第1、3項規定，求為命
    被上訴人拆除系爭電梯設施，並將系爭建物返還予兩造，及
    給付500萬元，暨自105年7月1日起至返還系爭建物之日止，
    按月給付10萬元本息，即屬無據，不應准許。原審就此部分
    為上訴人敗訴之判決，於法並無不合。上訴意旨指摘原判決
    關此部分不當，求予廢棄改判，為無理由，應駁回其上訴。
六、本件事證已臻明確，兩造其餘之攻擊或防禦方法及所用之證
    據，經本院斟酌後，認為均不足以影響本判決之結果，爰不
    逐一論列，附此敘明。
七、據上論結，本件上訴為無理由，判決如主文。
中　　華　　民　　國　　110 　年　　6 　　月　　9 　　日
                    民事第五庭    
                        審判長法  官  賴劍毅
                              法  官  陳君鳳
                              法  官  楊雅清
正本係照原本作成。
如不服本判決，應於收受送達後20日內向本院提出上訴書狀，其
未表明上訴理由者，應於提出上訴後20日內向本院補提理由書狀
（均須按他造當事人之人數附繕本）上訴時應提出委任律師或具
有律師資格之人之委任狀；委任有律師資格者，另應附具律師資
格證書及釋明委任人與受任人有民事訴訟法第466 條之1第1項但
書或第2項所定關係之釋明文書影本。如委任律師提起上訴者，
應一併繳納上訴審裁判費。
中　　華　　民　　國　　110 　年　　6 　　月　　9 　　日
　　　　　　　　　　    　　　書記官  陳惠娟